【裁判字號】    89,判,3081
【裁判日期】    891103
【裁判案由】    地價稅
【裁判全文】
最  高  行  政  法  院  判  決                  八十九年度判字第三○八一號
    原      告  甲○○○
    訴訟代理人  黃耀楣
                黃  茂
    被      告  桃園縣稅捐稽徵處
    代  表  人  黃國精
右當事人間因地價稅事件，原告不服財政部中華民國八十八年七月二十一日台財訴第
000000000號再訴願決定，提起行政訴訟。本院判決如左︰
    主  文
原告之訴駁回。
訴訟費用由原告負擔。
    事  實
緣原告所有坐落桃園縣桃園市○○○段六七二─五、六七四─四、七二三─一八地號
及同縣市○○段六四八、六四九、六六○地號等六筆土地（下稱系爭土地），使用分
區編定為住宅區，地目為「田」及「建」，經桃園縣政府轉送桃園地政事務所八十五
年七月四日桃地三字第三四三一號函列報桃園縣都市計畫公共設施完竣地區登記冊資
料，記載公共設施部分業已完成。被告乃依土地稅法第十四條規定，將登記冊記載公
共設施已完竣部分土地自八十六年起改課地價稅計新台幣（以下同）三四五、四三四
元，尚未完竣部分仍課徵田賦。原告不服，申經復查未准變更，提起訴願、再訴願，
遞遭決定駁回，遂提起行政訴訟。茲摘兩造訴辯意旨於次：
原告起訴意旨略謂：
一、被告於八十五年七月十日以桃稅財字第一○二九七六號函請桃園縣政府查明系爭
    土地之公共設施完竣地區、日期時，該府函復稱都市計畫公共設施由各事業主管
    單位分期施設興闢，究係何時施設完竣，該府無資料可查等語；又桃園市公所八
    十六年一月二十七日桃市工交字第八六○○一一八二號函稱本件計畫道路也未開
    闢，故無設置排水系統等語，足證系爭土地應興闢之公共設施迄今未完竣。被告
    及訴願、再訴願機關對上開二函復置之不理，竟採用地政機關之錯誤列冊，誤課
    地價稅，殊難令人甘服。
二、系爭土地，事實上均位於公共設施未完竣地區。其中坐落桃園市○○○段六七二
    ─五、六七四─四、及七二三─一八地號耕地，地目均為「田」，且栽種樹苗，
    仍作農業用地使用，依上開桃園市公所函，該耕地排水系統，不但課稅當時並未
    設置，且迄今仍未設置，有關機關辯稱有排水溝就屬公共設施完竣，實屬極大誤
    會；蓋該耕地稍遇大雨即積水，無法排除，應屬公共設施未完竣地區，依法應課
    徵田賦，竟誤以使用分區為「住宅區」而課徵地價稅，實有違誤。又退一步言，
    縱使認為部分位於公共設施完竣地區，部分位於公共設施未完竣地區，但依財政
    部七十四年十二月二十六日台財稅第二六七六六號函及台灣省政府稅務局七十四
    年十二月三十一日七四稅二字第○五○三九號函，本件仍應課田賦始合法，被告
    就與本案相同性質之游景仁等人所有土地，依據上開財政部及台灣省政府稅務局
    之函准予改課田賦，卻對原告所有同性質之土地課以地價稅，所為前後矛盾，實
    有違上開財政部函示「同一筆地號，且同作農業用地，使用上不可分離之土地，
    允宜課以相同之土地稅負，全部改課田賦」之意旨，亦違法律之前人人平等之原
    則。
三、財政部六十九年十一月七日台財稅第三九二一七號函載明：「土地稅法（平均地
    權條例）第二十二條所稱『依法限制建築』及『依法不能建築』之土地，係指受
    建築法、都市計畫法及其他有關法令規定之限制者而言，應由各有關權責機關視
    實際情形認定之。」系爭土地位於桃園市○○路邊，該大林路迄今未曾依都市計
    畫之寬度拓寬，此有桃園縣政府七十八年十一月二日七八府財務字第一五九○六
    四號函及桃園市公所七十八年九月二日七八桃市財字第三六三一九號函稱符合台
    灣省政府七十八年四月六日七八府建四字第三六一二五號函說明二第四項所指「
    尚未達都市計畫寬度．．．」，足見寬度不足。依都市計畫法台灣省施行細則第
    二條之一第一款規定：「．．．所稱之主要公共設施已照主要計畫興建完成，係
    指符合左列二款規定者：一、面前道路已照主要計劃之長度及寬度興建完成。．
    ．．」，而系爭土地面前之大林路，迄今未照主要計劃之寬度拓寬，應屬公共設
    施尚未完竣，應仍課徵田賦，被告卻誤課地價稅。
四、按農業發展條例第三條第十款明載：「農業用地：指供農作、森林、養殖、畜牧
    及．．．農業團體與合作農場．．．視同農業用地。」，又按「．．．二、查農
    業發展條例第三條第十款後段『視同農業用地』之土地，位於都市計畫內公共設
    施完竣之住宅區或商業區者，仍得按農業用地課徵田賦，前經本部（財政部）七
    十年八月廿六日七○台財稅第三七一○六號函釋在案，則同條款前段規定之『農
    業用地』自應准予比照上函規定，課徵田賦．．．」為財政部七十三年十一月廿
    二日七三台財稅第六三三六九號函所明載，系爭耕地事實上均位於都市計畫公共
    設施未完竣地區。退一步言，縱使被告認為部分公共設施已完竣，依上揭條例、
    函釋亦應課徵田賦，被告未詳查，竟課以鉅額地價稅，顯有違誤。
五、按平均地權條例第二十二條第一項第二款載明：「公共設施尚未完竣前，仍作農
    業用地使用者，徵收田賦」，又按同條例施行細則第三十六條載明：「本條例第
    二十二條第一項第二款所稱公共設施尚未完竣前，指道路、自來水、排水系統、
    電力等四項設施尚未完竣而言。」所謂排水系統為「污水排水系統」及「雨水排
    水系統」均需設置完竣，缺一不可，始可謂公共設施完竣。系爭土地由以下媒體
    報導可証排水系統尚未設置：１、八十七年九月十六日自立早報十三版：「桃縣
    污水下水道工程．．．等財源充裕時再推動．．．．桃園地區○○○○道系統．
    ．．至九十六年完成．．．」。２、八十七年九月十九日自由時報十三版：「改
    善大樹林地區水患擬增設下水道─桃園大樹林地區遇雨成災的問題．．．雨水導
    入大樹林地區後，當地遇雨成災的問題也變得更為嚴重，居民飽受積水之苦」。
    ３、八十七年九月十九日自立早報廿三版：「桃園市長前往會勘．．．遇雨即成
    水患，居民生命財產受威脅─平常有家庭及工業污水引入該區（桃園市大樹林區
    ）影響農民灌溉耕作，遇雨造成水患，居民生命財產飽受威脅．．．在大樹林區
    ○○道未完成前．．．將附近淹水先作初步改善」。４、八十七年九月廿九日聯
    合報十九版：「桃市八德災情較嚴重．．．桃園市後站大樹林區一場大雨又造成
    近一個月來第三次淹水，車行有如水上行舟．．．」。５、八十七年九月廿九日
    自由時報十二版：「老問題桃市．．．積水為患怎麼辦．．．在短短一個月內己
    發生三次．．．」。６、八十七年九月廿九日中國時報十九版：「一場颱風雨桃
    市○○路（大樹林區）積水盈尺．．．沒有排水系統是造成水患的主要原因．．
    ．」。７、八十七年九月廿九日自立早報十四版：「．．．大樹林區淹水嚴重．
    ．．桃園市（大樹林區）地區再度傳出嚴重水患．．．」。８、八十七年九月卅
    日聯合報十八版：「桃鶯路（大樹林區）積水，先治標再治本─設箱涵引導水流
    ，另設截流系統阻斷洪流．．．」。同日自立早報十四版：「桃鶯路（大樹林區
    ）嚴重水患闢建引水路解決．．．桃圍市○○路（大樹林區）一個月來接連發生
    三次水患意外，水淹及膝的狀況．．．」。及同日中國時報十九版：「解決桃鶯
    路（大樹林區）水患急件處理．．．將設箱涵排水截流系統。」
六、據中國時報、自由時報八十七年十月三十一日報導，同縣中壢市幸福里，因相關
    公共設施並未全數完工，即徵地價稅，嗣經里民抗爭、向民意代表陳情及溝通協
    調，已決定先將地價稅暫時擱置，不須經行政救濟程序。本件原告所有系爭土地
    無設置排水系統，屬公共設施未完竣地區，依法應課田賦，竟課地價稅，殊屬非
    是。退一步言，也應如前開同縣中壢市幸福里，先將地價稅單暫時收回而擱置，
    待公共設施全面完成後，再行徵收。否則，有權、有勢、有群眾者，揚言抗爭即
    可撤銷地價稅，求得公道，而循法定程序，籌錢繳交稅款半數，始免被當成欠稅
    強制執行，方能請求救濟者，竟得不到公道，一縣兩治，豈有此理。
七、據中國時報八十八年十二月四日報導：據稅捐稽徵處指出，八十五年地價稅起徵
    期，是劉故縣長時就已做成的裁奪，除非工務單位另行說明公共設施完竣日期，
    否則一律認定八十五年七月底前完竣。由此可證明公共設施迄今仍未完竣，僅憑
    劉故縣長之命就改課徵地價稅，即非法治國家之行為。又該報八十九年元月八日
    第十七版載：「桃縣污水下水道系統─十年沒長進排名全省居末．．．」，系爭
    土地雨水排水系統尚未建設，其污水排水系統十年來亦未建設，致排名全省之末
    ，殊屬公共設施未完竣，依平均地權條例第二十二條及其施行細則規定應徵田賦
    ，彰彰甚明。
八、按憲法第十九條規定「人民有依法律納稅之義務。」，又按「應以法律規定之事
    項，不得以命令定之。」、「法律應經立法院通過，總統公布。」為中央法規標
    準法第六條、第四條所明定。被告八十八年十二月廿七日八八桃稅財字第八八○
    三六五一八號函說明欄竟載：「一、．．．。二、．．．八十四年以前完竣部分
    ，依據八十四年三月一日本處與相關單位研商『桃園縣辦理平均地權條例施行細
    則第三十八條有關作業聯繫要點』規定簽報縣長（指故劉前縣長）核准該部分一
    律暫訂自八十五年起改課地價稅．．．」等語，毫無法律依據，殊有違誤。課稅
    應公平且有確實之法律依據，始得為之，此為課稅之基本精神。本件被告違法處
    分，實不足採信。
九、桃園市公所八十六年一月十七日桃市工都一字第八六○○三一六五號函明載：「
    主旨：為本市○○路○○路面及排水溝，吉林路尚未有路面及排水溝．．．」，
    被告及相關機關竟據以認定公共設施完竣，顯屬誤認。查桃園市○○路與吉林路
    係鄰地，縱使大林路有路面及排水溝，但鄰地吉林路尚未有路面及排水溝，致流
    水未能暢通，且大林路與吉林路一下雨就積水不堪，極需排水系統，始能使排水
    通暢，僅靠排水溝，並無濟於事。故大林路與吉林路均處於公共設施未完竣狀態
    ，被告竟誤認為完竣地區，殊屬非是。被告稱本件經桃園縣政府轉送桃園地政事
    務所八十五年七月四日桃地三字第三四三一號函列報桃園縣都市計畫公共設施完
    竣地區登記資料記載，公共設施部分業已完成．．．云云，與事實不符，不足採
    信。
十、桃園市公所八十六年一月廿七日桃市工交字第八六○○一一八二號函明載：「主
    旨：有關台端（指原告）申請本市○○○段六七四、六七四─四、六七四─五、
    六七四─六等地號（均臨大林路耕地）設置排水溝乙案，經查該公園預定地本所
    尚未徵收，且計劃道路也未開闢，故無設置排水系統。．．」，被告及相關機關
    亦據以認定公共設施完竣，亦屬誤認。查排水系統等設施之設置不以公園預定地
    有徵收為要件，上開市公所之函文明明係針對系爭土地申請設排水溝等公共設施
    ，卻未能設置所為之答復，公共設施未完竣之事實昭昭甚明，不容被告及相關機
    關事後串通且未舉證，意圖強辯為公共設施完竣。退步言，縱如被告所言，上開
    市公所函係針對公園未徵收而為函復，系爭耕地與「公十一」相鄰，「公十一」
    排水系統等公共設施未完竣，不但系爭土地與「公十一」水流不能通暢，且「公
    十一」以系爭土地為壑，大水渲洩於系爭土地，水鄉澤國於焉形成，排水必須貫
    穿，成一系統，「公十一」排水系統等公共設施未完竣，系爭土地亦同受其害，
    等同於公共設施未完竣狀態。
十一、上開桃園市公所八十六年一月十七日桃市工都一字第八六○○三一六五號函載
      明：桃園市○○路○○路面及排水溝，吉林路尚未有路面及排水溝等語，原告
      所有大樹林段七二三─七、七二三─八地號兩筆土地位於吉林路上，也應屬公
      共設施未完竣，極為明顯，依法應課田賦，竟誤課地價稅，應予更正。又吉林
      路既屬公共設施未完竣，相交之大林路雖有排水溝，但無施設排水系統，兩者
      相交處雨水無法渲洩，致積水不堪，其旁大林路邊另案同段六七四、六七四─
      三、六七四─五、六七四─六等地號及原告所有同段六四七─四、六七二─五
      、七二三─一八地號公共設施未完竣，均應改課田賦。
十二、本件案情繁瑣，請開言詞辯論。
十三、綜上所述，原處分違法，請將原處分及一再訴願決定併予撤銷等語。
被告答辯意旨略謂︰
一、本件原告所有系爭土地，使用分區編定為住宅區，地目為「建」及「田」，經桃
    園縣政府檢送桃園地政事務所八十五年七月四日桃地三字第三四三一號函列報桃
    園縣都市計畫公共設施完竣地區登記冊資料記載，公共設施部分業已完成。被告
    依土地稅法第十四條規定，將登記冊記載公共設施已完竣部分土地，自八十六年
    起改課地價稅，尚未完竣部分仍課徵田賦，於法有據。
二、桃園市公所八十六年一月二十七日桃市工交字第八六○○一一八二號函謂：「．
    ．．大樹林段六七四─四．．．等地號設置排水溝一案。經查該公園預定地本所
    尚未徵收，且計畫道路也未開闢，故無設置排水系統．．．」一節，經向該公所
    查詢，上開函文係指公園預定地尚未徵收，道路未開闢，且無設置排水系統。而
    本件系爭土地都市計畫使用分區編定為「住宅區」，非屬該區公園預定地範圍，
    至為明確。原告引用上開桃園市公所之函文及未編入八十四年土地稅法令彙編之
    財政部六十九年台財稅第三九二一七號函釋，而主張不應課徵地價稅，顯示原告
    誤解法令。
三、上開系爭土地緊臨桃園市○○路，確為公共設施完竣地區，有系爭土地地籍圖及
    桃園市公所八十六年一月十七日桃市工都一字第八六○○三一六五號函復桃園縣
    政府稱：「本市○○路○○路面及排水溝，．．．」等資料可稽，是系爭土地被
    告核定部分面積公共設施業已完竣，依土地稅法第十四條規定改課地價稅，並無
    違誤。原告引用未編入八十四年土地稅法令彙編之財政部七十四年十二月二十六
    日台財稅第二六七六六號函及台灣省政府稅務局七十四年十二月三十一日七四稅
    二字第○五○三九號函，顯係誤解法令所致。
四、至原告主張有游景仁與其性貿相同而核課不同一節，經查大園鄉○○段一一五─
    一七地號土地重測為大園鄉○○段四五九地號土地，現為游景仁等人所有，依據
    蘆竹地政事務所八十六年九月二十七日蘆地三字第五五八三號函，該地號土地公
    共設施完竣面積為一七四三．一○平方公尺，餘一七四三．○九平方公尺為未完
    竣地區，被告就游景仁等人所有公共設施完竣面積一七四三．一○平方公尺於八
    十五年起課徵地價稅在案，並無原告所訴情事。原告主張不足採信，原處分及所
    為復查、訴願、再訴願決定並無違誤，請求判決駁回原告之訴等語。
    理  由
按「已規定地價之土地，除依第二十二條規定課徵田賦者外，應課徵地價稅。」、「
非都市土地依法編定之農業用地或未規定地價者，徵收田賦。但都市土地合於左列規
定者亦同：一、依都市計畫編為農業區及保護區，限作農業用地使用者。二、公共設
施尚未完竣前，仍作農業用地使用者。三、依法限制建築，仍作農業用地使用者。
四、依法不能建築，仍作農業用地使用者。五、依都市計畫編為公共設施保留地，仍
作農業用地使用者。」、「本法第二十二條第一項但書規定都市土地農業區、保護區
、公共設施尚未完竣地區、依法限制建築地區、依法不能建築地區及公共設施保留地
限作或仍作農業用地使用者，指上開地區內之左列土地。一、土地登記簿上所載為田
、旱、林．．．．十一種地目之土地。二、實際供給農業經營不可分離之農舍．．．
及其他農業使用之土地。」、「本法第二十二條第一項第二款所稱公共設施尚未完竣
前，指道路、自來水、排水系統、電力等四項設施尚未建設完竣而言。前項道路以計
畫道路能通行貨車為準；自來水及電力以可自計畫道路接通輸送者為準；排水系統以
能排水為準。」、「．．．公共設施尚未完竣地區．．．如有變動，工務（建設）機
關應於每年二月底前，將變動地區範圍送地政機關及農業機關。地政機關或農業機關
對前項變動地區內應行改課地價稅之土地，應於每年五月底前列冊送稅捐稽徵機關。
」分別為土地稅法第十四條、第二十二條第一項及同法施行細則第二十一條第二項第
一、二款、第二十三條第一項、第二項、平均地權條例施行細則第三十八條所明定。
另「徵收田賦之土地，經稅地清查發現公共設施已完竣，應自完竣之次年期改課地價
稅。」財政部八十一年十一月二十五日台財稅第八一○八七○六六四號函釋有案。本
件原告所有坐落桃園縣桃園市○○○段六七二─五、六七四─四、七二三─一八地號
及同縣市○○段六四八、六四九、六六○地號等六筆土地，使用分區編定為住宅區，
後三筆地目為「建」，前三筆地目為「田」，係規定地價之土地，經桃園縣政府轉送
桃園地政事務所八十五年七月四日桃地三字第三四三一號函列報桃園縣都市計畫公共
設施完竣地區登記冊資料，記載公共設施部分業已完成。被告乃依土地稅法第十四條
規定，將登記冊記載公共設施已完竣部分土地自八十六年起改課地價稅計三四五、四
三四元，尚未完竣部分仍課徵田賦之事實，有地籍圖及地價稅課稅明細表附於被告檢
送之案卷可稽。原告於接獲被告核課系爭土地地價稅之通知後，僅主張伊已對八十六
年之公告地價提起訴願，被告不應仍依八十六年之公告地價核課地價稅，而申請復查
等語，對於系爭土地部分公共設施業已完成，由田賦改課地價稅一節，並未聲明不服
，其於訴願、再訴願及提起本件訴訟時，雖主張上開系爭土地事實上均位於公共設施
尚未完竣地區，不應改課地價稅，應仍課田賦云云，惟查上開系爭土地緊臨桃園市○
○路，而該大林路已有路面及排水溝等情，有系爭土地地籍圖及桃園市公所八十六年
一月十七日桃市工都一字第八六○○三一六五號函可稽。且其中同縣市○○段六四八
、六四九、六六○地號三筆土地地目為「建」，經被告以自用住宅優惠稅率核課八十
六年地價稅，此部分並無部分公共設施未完竣之情事；另大樹林段七二三─一八地號
全部為公共設施完竣土地，有桃園縣政府八十六年一月九日八五府工都字第二九一五
二六號函可稽，故此四筆土地全部改核課地價稅，自無不符。另大樹林段六七二─五
及六七四─四地號土地，地目為「田」，經桃園地政事務所八十五年七月四日桃地三
字第三四三一號函檢具桃園縣都市計畫公共設施完竣地區登記冊資料，公共設施部分
業已完成，被告依登記冊所填載公共設施已完竣部分界線內土地面積按土地稅法第十
四條規定改課徵地價稅，其尚未完竣部分仍課徵田賦，亦無違誤。原告雖又主張系爭
土地實際係從事耕作，縱使認為部分位於公共設施完竣地區，部分位於公共設施未完
竣地區，但依財政部七十四年十二月二十六日台財稅第二六七六六號函、七十三年十
一月廿二日七三台財稅第六三三六九號函及台灣省政府稅務局七十四年十二月三十一
日七四稅二字第○五○三九號函示，仍應整筆課田賦始合法云云，惟查系爭大樹林段
六七二─五及六七四─四地號土地，被告依登記冊所填載公共設施已完竣部分界線內
土地面積按土地稅法第十四條規定改課徵地價稅，其尚未完竣部分仍課徵田賦，亦無
不合，與上開法令規定相符。而原告所舉財政部七十四年十二月二十六日台財稅第二
六七六六號函、七十三年十一月廿二日七三台財稅第六三三六九號函及台灣省政府稅
務局七十四年十二月三十一日七四稅二字第○五○三九號函釋內容，與首開法令規定
核有不合，尚難採取。又系爭土地既經桃園地政事務所認部分土地都市計畫公共設施
業已完竣，並登載於桃園縣都市計畫公共設施完竣地區登記冊內，且由桃園縣政府函
轉被告，已如前述，即不能因桃園縣政府函復被告關於桃園市大樹林地區之都市計劃
公共設施完竣地區、日期時，曾謂都市計畫公共設施由各事業主管單位分期施設興闢
，究係何時施設完竣，該府無資料可查等語（該府八十五年七月三十日七五府工都字
第一七六四九○號函），即謂系爭土地公共設施全未完竣，蓋桃園市大樹林地區之都
市計畫公共設施不僅系爭土地一處而已，各處何時完竣，自應以各事業主管單位分期
施設興闢為準。又桃園市公所八十六年一月二十七日桃市工交字第八六○○一一八二
號函，係謂：「有關台端（指原告）申請本市○○○段六七四、六七四─四、六七四
─五、六七四─六等地號設置排水溝一案。經查該公園預定地本所尚未徵收，且計畫
道路也未開闢，故無設置排水系統。」等語，有該函附卷可稽，該函係指公園預定地
該所尚未徵收，道路未開闢，且無設置排水系統而言。並非謂系爭土地之公共設施全
未完竣。原告以桃園縣政府及桃園市公所上開函文主張系爭土地公共設施全未完竣云
云，自不足採。又系爭土地經都市計畫編定為住宅區，且面臨之大林路已有道路及排
水溝等情，已如前述，即不屬土地稅法及平均地權條例第二十二條第一項第三、四款
所稱「依法限制建築，仍作農業用地使用者」及「依法不能建築，仍作農業用地使用
者」之情形。原告所引財政部六十九年十一月七日台財稅第三九二一七號函釋，係關
於土地稅法所稱「依法限制建築」及「依法不能建築」之見解，另其所舉桃園縣政府
七十八年十一月二日七八府財務字第一五九○六四號函、桃園市公所七十八年九月二
日七八桃市財字第三六三一九號函及台灣省政府七十八年四月六日七八府建四字第三
六一二五號函等，係關於徵收計畫道路時，中央及省補助款之核撥問題，與系爭土地
之公共設施是否完成無關，均無適用之餘地。再者，某區公共設施完竣後，其相鄰之
地區是否亦已完竣，二者之排水是否通暢，並不影響該區公共設施完竣之事實，原告
主張上開桃園市○○路○○路面及排水溝，但吉林路尚未有路面及排水溝，二路相接
，致系爭土地下雨即積水，且大樹林地區經常積水，桃園縣污水下水道系統十年沒長
進，排名全省之末，應認系爭土地公共設施全未完竣云云，亦不足採。另原告主張之
游景仁等人所有之土地，其公共設施完竣部分土地已自八十五年起課徵地價稅，有其
地價稅課稅明細表附於被告檢送之案卷可稽，並無原告所稱仍課田賦之情事。又原告
主張上開大林路邊同段六七四、六七四─三、六七四─五、六七四─六六七二─五、
七二三─一八、七二三─七、七二三─八地號等公共設施未完竣，均應改課田賦。及
中壢市幸福里地區擱置地價稅，系爭土地應予比照云云，與本件無關，無論是否屬實
，均無審究之必要。綜上所述，被告就系爭土地中公共設施已完竣部分土地自八十六
年起改課地價稅，尚未完竣部分仍課徵田賦，所為處分，並不違法，一再訴願決定，
遞予維持，俱無不合，原告之訴非有理由，應予駁回。本件課稅事實已臻明確，原告
聲請開言詞辯論，核無必要，併此敘明。
據上論結，本件原告之訴為無理由，爰依行政訴訟法施行法第二條、行政訴訟法第九
十八條第三項前段，判決如主文。
中    華    民    國     八十九      年     十一     月       三        日
                    最 高 行 政 法 院  第 四 庭
                                審 判 長 法  官      葉  振  權
                                         法  官      趙  永  康
                                         法  官      吳  錦  龍
                                         法  官      劉  鑫  楨
                                         法  官      吳  明  鴻
右  正  本  證  明  與  原  本  無  異
                                         法院書記官  張  惠  美
中    華    民    國     八十九      年     十一     月       三        日


司法院資訊處製作；財團法人民間司法改革基金會備份。
